【裁判字號】    89,訴,542
【裁判日期】    890814
【裁判案由】    偽證
【裁判全文】
臺灣桃園地方法院刑事判決                          八十九年度訴字第五四二號
    公  訴  人  臺灣桃園地方法院檢察署檢察官
    被      告  甲○○
    選任辯護人  丙○○
右列被告因偽證案件，經檢察官提起公訴（八十九年度偵字第三八四七號），本院判
決如左：
    主  文
甲○○無罪。
    理  由
一、公訴意旨詳如附件起訴書所記載（如附件）。
二、按犯罪事實應依證據認定之，無證據不得推定其犯罪事實；又不能證明被告犯罪
    者，應諭知無罪之判決，刑事訴訟法第一百五十四條、第三百零一條第一項分別
    定有明文。本件訊據被告甲○○堅決否認有公訴人所指之故意偽證犯行，辯稱伊
    當時乃是跟建商乙○○及地主丁○○購買房子，於簽約當時是建商乙○○介紹地
    主丁○○給伊認識的，當時建商所介紹的地主於簽約時確實有在現場，因為地主
    如不在場，伊就不可能跟建商簽約購屋而支付價金等語。次查，本件公訴人主要
    係以被告於本院審理八十八年度自字第六二號被告乙○○所涉之偽造文書一案時
    ，於供前具結後而為「當天乙○○有介紹丁○○給我認識，我有看到丁○○在契
    約書上蓋章．．．．」等語與事實不相符合之陳述，及證人乙○○於偵查中證稱
    ：契約均係為其與客戶簽立，而與地主丁○○之間，則由丁○○之子廖銘輝等人
    處理，當天係其與被告甲○○一同簽約並收取價款，丁○○並未出面等語為據，
    因認為本件被告甲○○涉犯有刑法第一百六十八條之偽證罪嫌。惟查，被告甲○○乃確係親自為與建商乙○○簽約購買房屋之客戶，此情業據證人乙○○於偵查
    中已以當天係其（乙○○）與被告甲○○一同簽約並收取價款等語供述屬實無訛
    ，而按，被告甲○○於購買房屋同時亦必須購得該屋之房地，是屋、地同購本屬
    為常理，被告甲○○上揭所辯之建商所介紹的地主於簽約當時確實有在場，因為
    地主如不在場，伊就不可能跟建商簽約購屋而支付價金等語，合乎於社會上之一
    般經驗法則及事理，應堪予採信，換言之，證人乙○○於與被告甲○○簽訂購屋
    契約之時，因為乙○○並非是該房屋建築用地之真正地主，本身無簽訂契約以出
    賣該屋地之真正權利，衡情仍可能會通知或安排地主於雙方簽約時在場，蓋因乙○○乃係為寶皇建設公司之實際負責人，本身既並非是真正的地主，此可能為客
    戶所知悉，如其逕以地主丁○○本人之名義而在客戶面前擅自為簽名並蓋章，則
    該份買賣契約書內容，關於土地買賣部分，恐非係購屋客戶即被告甲○○所能夠
    當場接受，而按本件證人即建商乙○○於偵查中既證稱於當天確係與被告甲○○
    一同簽約並已收取價款等語，顯見於建商乙○○應於被告簽訂契約之時，有通知
    或安排「地主」於現場在該份買賣契約書上為蓋章。雖然嗣後，本案經過調查而
    證實真正的地主即丁○○實際上於當時並未有出面在該份買賣契約書上蓋過章，
    但因查被告甲○○乃僅係為向建商乙○○購買房屋之人，當時乙○○如果有安排
    丁○○以外之人代替真正的地主丁○○在該份契約書上蓋用丁○○印章，則被告
    甲○○因為信任寶皇建設公司之外界名譽向之購屋致而亦疏未詳核該「地主」身
    分證件，恐即難以察覺，是此被告甲○○恐亦可能係屬於本案購屋事件之被害人
    之一，況且依上揭之分析，建商乙○○如果於當時無此等安排作為，被告甲○○
    恐仍然會要求地主應該要親自出面簽約以確定雙方買賣契約之效力，則乙○○亦
    勢必不能夠於當天立即與被告甲○○一同簽約並已收取得價款（新臺幣一百五十
    萬元）。本件綜據上情分析，應不能僅依已與被告甲○○在於履約上存有利害關
    係衝突之證人即建商乙○○之上開證語內容，遽認為被告甲○○有偽證罪行之故
    意。次查，被告甲○○於本院所審理之八十八年度自字第六二號乙○○所涉偽造
    文書一案之時，雖曾於八十八年六月二十二日下午三時三十分許到庭並於供前具
    結，但因查核本院當時調查該案於開庭時，本件真正之地主即該案之自訴人丁○○並無到庭，此有當天開庭調查之報到單及筆錄影本各乙份在卷可稽，被告甲○○既與真正之地主丁○○仍未曾有過謀面相識，僅因信任於簽約當時寶皇建設公
    司之人員介紹所言，而本於內心之認知證稱：「當天乙○○有介紹丁○○給我認
    識，我有看到丁○○在契約書上蓋章．．．．」等語，依照上揭之說明分析，尚
    不能認定為係於當時心已存有欲為虛偽不實陳述之偽證行為之故意。此外，本件
    復查無其他積極證據，可足資證明被告確有故為偽證之犯行，核其犯罪嫌疑仍屬
    不足，揆諸首揭規定，本件應為被告甲○○無罪判決之諭知，庶免冤抑。
三、據上論斷，應依刑事訴訟法第三百零一條第一項，判決如主文。
本案經檢察官呂理銘到庭執行職務。
中    華      民      國    八十九    年      六      月    二十六    日
                              臺灣桃園地方法院刑事第一庭
                                      法  官 呂 仲 玉
右正本證明與原本無異。
如不服本判決，應於判決送達後十日內向本院提出上訴狀( 應附繕本 )，上訴於
臺灣高等法院。
                                    書記官   劉文松
中        華        民        國   八十九   年   八   月    十四    日


司法院資訊處製作；財團法人民間司法改革基金會備份。
